【裁判字號】    92,台上,526
【裁判日期】    920320
【裁判案由】    土地所有權移轉登記
【裁判全文】
最高法院民事裁定                                九十二年度台上字第五二六號
    上  訴  人  甲○○○
    訴訟代理人  林 永 發律師
    被 上訴 人  乙 ○ ○
右當事人間請求土地所有權移轉登記事件，上訴人對於中華民國九十一年十二月十日
台灣高等法院台南分院第二審判決（九十一年度重上字第六九號），提起上訴，本院
裁定如左：
    主  文
上訴駁回。
第三審訴訟費用由上訴人負擔。
    理  由
按對於第二審判決上訴，非以其違背法令為理由，不得為之。又提起上訴，上訴狀內
應記載上訴理由，表明原判決所違背之法令及其具體內容，暨依訴訟資料合於該違背
法令之具體事實，民事訴訟法第四百六十七條、第四百七十條第二項定有明文。而依
同法第四百六十八條規定，判決不適用法規或適用不當者，為違背法令；依同法第四
百六十九條規定，判決有該條所列各款情形之一者，為當然違背法令。是當事人提起
上訴，如依民事訴訟法第四百六十八條規定，以第二審判決有不適用法規或適用法規
不當為理由時，其上訴狀或理由書應表明該判決所違背之法令條項，或有關判例、解
釋字號，或成文法以外之習慣或法理等及其具體內容，暨係依何訴訟資料合於該違背
法令之具體事實；如以民事訴訟法第四百六十九條所列各款情形為理由時，其上訴狀
或理由書應表明該判決有合於各該條款規定情形之具體內容，及係依何訴訟資料合於
該違背法令之具體事實。上訴狀或理由書如未依上述方法表明，或其所表明者顯與上
開法條規定不合時，即難認為已合法表明上訴理由，其上訴自非合法。本件上訴人對
第二審判決提起上訴，雖以該判決違背法令為由，惟核其上訴理由狀所載內容，徒就
原審取捨證據、認定事實及解釋契約之職權行使所論斷：兩造於民國六十四年十月（
原判決誤載為四月）十八日訂立契約書（下稱系爭契約書），約定被上訴人應將原坐
落台南縣佳里鎮○里段一四八四之一號田地（下稱系爭田地）分割為三筆，並將其中
一筆八百坪辦理移轉登記為上訴人所有，且上訴人無自耕能力等情，為兩造所不爭執
。系爭契約書第四條約定被上訴人應將系爭田地分割後部分移轉登記予不具自耕能力
之上訴人，違反當時有效施行之土地法第三十條規定，係以不能之給付為契約標的，
依民法第二百四十六條第一項前段規定，該契約自始無效。上訴人雖辯稱：兩造於訂
約當時已有「俟將來法令修改能移轉登記時再履行」之合意云云，然為被上訴人所否
認，上訴人復未能舉證以實其說，所辯核不足採。從而，上訴人本於系爭契約，請求
被上訴人將系爭田地分割後其中八百坪經重測改編之同鎮○○○段七八四、八六九號
田地所有權移轉登記予伊，自屬無據，不應准許等情，指摘為不當，並就原審已論斷
者，泛言謂為理由不備，而非表明該判決所違背之法令及其具體內容，暨依訴訟資料
合於該違背法令之具體事實，難認其已合法表明上訴理由。依首揭說明，應認其上訴
為不合法。
據上論結，本件上訴為不合法。依民事訴訟法第四百八十一條、第四百四十四條第一
項、第九十五條、第七十八條，裁定如主文。
中      華      民      國    九十二    年      三      月     二十     日
                              最高法院民事第七庭
                                  審判長法官  徐  璧  湖
                                        法官  朱  建  男
                                        法官  蘇  達  志
                                        法官  沈  方  維
                                        法官  黃  秀  得
      右正本證明與原本無異
                                              書  記  官
中      華      民      國    九十二    年      四      月      一      日


司法院資訊處製作；財團法人民間司法改革基金會備份。
